臺灣高等法院臺中分院刑事判決
111年度上訴字第107號
上  訴  人  
即  被  告  陳冠閔


                現另案於法務部○○○○○○○○○○○執行
選任辯護人  林思儀律師（法扶律師）
上  訴  人  
即  被  告  劉冠甫



              現另案於法務部矯正署泰源技能訓練所執行中
指定辯護人   本院公設辯護人郭博益
上  訴  人  
即  被  告  張利豐


上  訴  人  
即  被  告  高德儒



上列二人共
同選任辯護
人          葉錦龍律師
            林柏宏律師
            顏偉哲律師
上列上訴人因違反槍砲彈藥刀械管制條例等案件，不服臺灣臺中
地方法院109年度訴字第2498號中華民國110年10月28日第一審判
決（起訴案號：臺灣臺中地方檢察署109年度偵字第19875號、10
9年度偵字第19876號、109年度偵字第19877號、109年度偵字第1
9878號、109年度偵字第25565號、109年度偵字第29030號），提
起上訴，本院判決如下：
    主      文
上訴駁回。
    事實及理由
壹、程序事項：
一、本案審判範圍：民國110年6月16日修正公布、同年月18日施
    行之刑事訴訟法第348條規定：「上訴得對於判決之一部為
    之。對於判決之一部上訴者，其有關係之部分，視為亦已上
    訴。但有關係之部分為無罪、免訴或不受理者，不在此限。
    上訴得明示僅就判決之刑、沒收或保安處分一部為之。」同
    日修正公布、施行之刑事訴訟法施行法第7條之13規定「中
    華民國110年5月31日修正通過之刑事訴訟法施行前，已繫屬
    於各級法院之案件，於施行後仍適用修正前刑事訴訟法第34
    8條規定；已終結或已繫屬於各級法院而未終結之案件，於
    施行後提起再審或非常上訴者，亦同。」查本案係於上開規
    定修正施行後之111年1月11日繫屬本院，有臺灣臺中地方法
    院（下稱臺中地院）111年1月7日中院平刑高109訴2498字第
    1110001871號函上之本院收文戳章（本院卷第5頁）可考，
    是本案上訴之效力及其範圍，應依現行刑事訴訟法第348條
    規定判斷。又參諸刑事訴訟法第348 條第3 項規定之立法理
    由，宣告刑、數罪併罰所定之應執行刑、沒收，倘若符合該
    條項的規定，已得不隨同其犯罪事實，而單獨成為上訴之標
    的，且於上訴人明示僅就刑上訴時，第二審法院即不再就原
    審法院所認定之犯罪事實為審查，而應以原審法院所認定之
    犯罪事實，作為論認原審宣告刑、執行刑及沒收妥適與否的
    判斷基礎。上訴人即被告陳冠閔（下稱被告陳冠閔）、上訴
    人即被告劉冠甫（下稱被告劉冠甫）、上訴人即被告張利豐
    （下稱被告張利豐）、上訴人即被告高德儒（下稱被告高德
    儒）於本院審理時分別陳明僅對原判決量刑部分上訴（見本
    院卷二第170、171頁），依前述說明，本院僅就原審判決量
    刑妥適與否進行審理，至於其他部分，則非本院審查範圍，
    先予指明。
貳、本案據以審查量刑妥適與否之原審所認定犯罪事實、罪名
一、犯罪事實：　　　　
  ㈠緣蔡元隆前因與王辰恩有口角，乃與王辰恩相約於民國109 
    年6月24日凌晨，在上址「金錢豹酒店」飲酒商談，蔡元隆
    先取出其非法持有，如附表編號1 、編號2 所示之制式手槍
    及子彈30餘顆後，遂於109 年6 月24日凌晨2 時許，駕駛車
    牌號碼000-0000號自小客車，邀同且搭載林坤標、陳冠閔、
    劉冠甫一同前往址設臺中市○○區○○○道○段000 號之「金錢豹
    酒店」赴約，蔡元隆並於「金錢豹酒店」1 樓，將裝有附表
    編號1 、編號2 所示制式手槍（各含子彈）各1 枝之背包，
    交由林坤標、陳冠閔分別背負。而蔡元隆與王辰恩於飲酒過
    程中，再因口角發生爭執，且王辰恩及其同行友人察覺林坤
    標、陳冠閔2 人之背包內置有槍彈，因而將陳冠閔、林坤標
    、劉冠甫3 人驅離飲酒包廂，致蔡元隆等人心生不滿，懷恨
    在心。詎陳冠閔、林坤標、劉冠甫均知悉制式手槍及子彈，
    皆係槍砲彈藥刀械管制條例所列管之物品，非經中央主管機
    關許可，不得持有，陳冠閔、林坤標、劉冠甫竟亦未經許可
    ，知悉背包內所置放者為制式手槍、子彈，猶與蔡元隆共同
    基於非法持有制式手槍及子彈之犯意聯絡，由陳冠閔、林坤
    標、劉冠甫輪流將裝放有附表編號1 、編號2 所示制式手槍
    （各含子彈）之背包，持至前揭000-0000號自小客車內置放
    ，嗣蔡元隆、陳冠閔、林坤標、劉冠甫遲未見王辰恩步出「
    金錢豹酒店」，竟共同基於恐嚇公眾之接續犯意聯絡，於同
    日凌晨3 時15分許，在「金錢豹酒店」前，蔡元隆即憤而持
    陳冠閔、林坤標、劉冠甫置放在前揭自小客車內之其中1 枝
    制式手槍對空射擊10餘顆子彈（將裝載在彈匣內之10餘顆子
    彈擊發完畢）後，隨即由蔡元隆駕駛上開車輛離去。惟蔡元
    隆仍餘怒未消，接續於同日凌晨3 時17分許，再次駕駛前開
    自小客車返回「金錢豹酒店」前，由蔡元隆持另1枝制式手
    槍，在「金錢豹酒店」前，對空鳴槍示威（亦將裝載在彈匣
    內之10餘顆子彈擊發完畢），致使在前開公共場所附近之民
    眾聽聞槍響而心生畏懼，危害公眾之生命及身體安全。俟林
    坤標駕駛前開自小客車，搭載蔡元隆、陳冠閔、劉冠甫返回
    址設臺中市○區○○路0 段000 號「滋味真檳榔攤」後，蔡元
    隆即指示林坤標、陳冠閔將該自小客車駛離現場，蔡元隆旋
    搭乘不詳之賓士廠牌黑色自小客車離開，而林坤標、陳冠閔
    則將前開自小客車駛往臺中市○○區○○路00號旁之停車場棄置
    後，步行至旱溪東路之公車站牌，並搭乘計程車逃離現場。
二、張利豐、高德儒與蔡元隆、陳冠閔為友人。緣蔡元隆於109
    年6 月25日凌晨某時許，前往臺中市○○區○○路0 段00巷
    00號張利豐住處找尋張利豐，要求張利豐載其前往汽車旅館
    ，張利豐知悉蔡元隆於上揭時間、地點，因持槍對空鳴槍，
    涉嫌槍砲彈藥刀械管制條例、恐嚇公眾等犯行，屬觸犯刑法
    法規之犯人，為免蔡元隆遭警查緝，竟基於使犯人隱避之犯
    意，於同日凌晨4 時43分許，駕駛車牌號碼000-0000號自小
    客車，搭載蔡元隆前往址設臺中市○○區○○○路000 號「
    雲月汽車旅館」住宿，並推由張利豐於該日中午致電要求高
    德儒前來該汽車旅館，高德儒應允後，遂於同日下午4 時17
    分許，駕駛車牌號碼000-0000號租賃車輛，前往上址「雲月
    汽車旅館」，與蔡元隆、張利豐會合。過程中，蔡元隆要求
    張利豐、高德儒代為與陳冠閔聯繫，表達希望當面與陳冠閔
    商談之意，而張利豐、高德儒均知悉蔡元隆、陳冠閔於上揭
    時間、地點，因持槍對空鳴槍，涉嫌槍砲彈藥刀械管制條例
    、恐嚇公眾等犯行，均屬觸犯刑法法規之犯人，為免蔡元隆
    、陳冠閔遭警查緝，高德儒竟與張利豐共同基於使犯人隱避
    之犯意聯絡，由高德儒於同日晚間6 時許，駕駛上開車牌號
  &000;0000; 碼000-0000號自小客車，前往臺中市○區○○路000 
    號加油
    站前搭載陳冠閔後，再於同日晚間6 時20分許，駛抵臺中市
    太原夜市停車場，與搭乘張利豐所駕駛前揭車牌號碼000-00
    00號自小客車之蔡元隆會合。二車會合後，蔡元隆先進入高
    德儒所駕駛之上開車牌號碼000-0000號自小客車，高德儒再
    駕駛前揭車牌號碼000-0000號自小客車，前往張利豐住處，
    搭載先行將車輛駛回住處停放之張利豐，蔡元隆即在張利豐
    、高德儒同在上開車牌號碼000-0000號自小客車內之車輛行
    進中，以與陳冠閔共同涉犯本件槍擊案為由，要求陳冠閔與
    其共同逃亡，蔡元隆見陳冠閔拒絕後，乃憤而請求高德儒將
    前揭車牌號碼000- 0000 號自小客車停放路旁，並將陳冠閔
    驅趕下車，再由高德儒駕駛上開車牌號碼000-0000號自小客
    車，搭載蔡元隆、張利豐前往臺中市○○區○○○道0 段
    000 號鐵皮工廠，高德儒、張利豐則分別駕駛上開車輛及搭
    乘計程車離開該處。 
三、所犯罪名：被告陳冠閔、劉冠甫部分，槍砲彈藥刀械管制條
    例第7條第4項之未經許可持有制式手槍罪、同條例第12條第
    4項之未經許可持有子彈罪及刑法第151條之恐嚇公眾罪。被
    告張利豐、高德儒部分，刑法第164條第1項之使犯人隱避罪
    。
四、刑罰加重事由：被告高德儒為累犯，依刑法第47條第1項規
    定加重其刑。
參、上訴理由之論斷：
一、被告陳冠閔上訴意旨略以：被告陳冠閔係基於朋友間情義相
    挺，只是幫忙背著裝有槍枝的包包，非法持有槍彈時間十分
    短暫，涉案程度非重大，社會潛在危險性較低，主觀惡性非
    重大，事發迄今，已深刻反省，甚為自責，另有年邁母親需
    要扶養，原判決量刑不當，請考量上情，從輕量刑云云；被
    告劉冠甫上訴意旨略以：被告劉冠甫在本案係居於次要角色
    ，聽從同案被告蔡元隆指示行事，被告劉冠甫並未持槍為開
    槍行為，造成危害較輕，如科以法定最低度刑實嫌過重，非
    無情輕法重之情，請依刑法第59條規定酌量減輕其刑，並予
    從輕量刑云云；被告張利豐、高德儒上訴意旨略以：被告張
    利豐、高德儒原僅係情義相挺而前往協助同案被告蔡元隆，
    未料意外涉入本件使犯人隱避犯行，被告張利豐、高德儒2
    人一開始並不知悉此事，雖後來從同案被告蔡元隆、陳冠閔
    之對話當中知悉渠等可能涉嫌刑事案件，然已身處於行進中
    之車輛中，無從脫身，陷於進退維谷之窘境，嗣後於完成同
    案被告蔡元隆之指示後即立刻離開現場，均僅係被動遵從同
    案被告蔡元隆之指令，並無其他積極指示或指示隱避之行為
    ，請考量上情，對被告張利豐、高德儒，依刑法第59條及第
    57條規定減輕其刑，並均科以拘役。被告張利豐、高德儒自
    始坦承犯行，被告張利豐經此偵審程序及刑之宣告，當知所
    警惕，信無再犯之虞，故請予被告張利豐緩刑之宣告。被告
    高德儒本案所涉使人犯隱避案件，與其前犯之詐欺、偽造文
    書及持有第三級毒品案件之犯罪類型、犯罪手法及侵害法益
    種類尚屬有別，罪質互異，是請裁量毋庸依累犯規定加重其
    刑云云。
二、經查：
　㈠按刑法第59條之酌量減輕其刑，必須犯罪另有特殊之原因與
    環境等等，在客觀上足以引起一般同情，認為即予宣告法定
    低度刑期尤嫌過重者，始有其適用，有最高法院45年台上字
    第 1165號刑事判決意旨可參。
　⒈被告陳冠閔、劉冠甫固係聽從同案被告蔡元隆指示，輪流背
    著內置有如附表所示之槍、彈，而與同案被告蔡元隆、林坤
    標等人短暫共同未經許可，持有具有殺傷力之制式手槍及子
    彈，其間被告陳冠閔、劉冠甫亦未曾持以開槍。然被告陳冠
    閔、劉冠甫與同案被告蔡元隆、林坤標僅因前往酒店與人飲
    酒商談，即攜帶上開具有殺傷力之槍、彈，且其等共同非法
    持有具有殺傷力之制式手槍數量有2支、子彈多達30餘顆，
    潛在危險不能說不大，嗣被告陳冠閔、劉冠甫與同案被告蔡
    元隆等人經同飲之人驅離酒店後，更一同二度驅車前往酒店
    前之公共場所，由同案被告蔡元隆持上開槍彈對空鳴槍，致
    使該公共場所附近之民眾聞聲槍響而心生畏懼，危害公眾之
    生命及身體安全，嚴重破壞社會秩序，影響社會治安甚鉅，
    依其情節，在客觀上實無足以引起一般同情之特殊原因或環
    境，縱科以非法持有制式手槍罪之法定最低度刑即有期徒刑
    5年，亦無情輕法重之情，被告陳冠閔、劉冠甫二人自無從
    適用刑法第59條規定酌減其刑。原判決對被告劉冠甫，未適
    用刑法第59規定酌減其刑，核無不當。被告劉冠甫上訴意旨
    指摘原判決未適用刑法第59規定酌減其刑，容有斟酌餘地，
    請求本院依刑法第59條規定減輕其刑云云，尚非可採。
　⒉被告張利豐、高德儒與同案被告蔡元隆固係友人，然渠等均
    係成年人，且有知識及社會閱歷，當知使身涉重大刑案之犯
    人隱避為嚴重之觸法行為。渠等均知悉同案被告蔡元隆身涉
    非法持有殺傷力槍、彈、恐嚇公眾等罪嫌，縱有同案被告蔡
    元隆之請求，亦應斷然拒絕。渠等竟甘於觸法，由被告張利
    豐駕車搭載同案被告蔡元隆前往「雲月汽車旅館」住宿，嗣
    又聯繫被告高德儒前往該汽車旅館與其等會合，被告張利豐
    、高德儒又依同案被告蔡元隆之要求，與被告陳冠閔聯繫，
    被告高德儒再駕車前往搭載被告陳冠閔，再與被告張利豐開
    車搭載同案被告蔡元隆至太原夜市停車場會合，之後由被告
    高德儒駕車搭載被告張利豐、同案被告蔡元隆、被告陳冠閔
    等人行進，其間由同案被告蔡元隆與被告陳冠閔商討共同逃
    亡之事，因被告陳冠閔拒絕，而被同案被告蔡元隆驅趕下車
    ，被告高德儒隨後駕駛同車搭載被告張利豐、同案被告蔡元
    隆前往臺中市○○區○○○道0段000號鐵皮工廠，足見被告張利
    豐、高德儒均係以積極行為使身涉重大槍擊刑案之犯人即同
    案被告蔡元隆等人隱避，不為人發覺，妨害偵查機關搜緝，
    其等主觀惡性非輕，依其情節，在客觀上實無足以引起一般
    同情之特殊原因或環境，衡酌使犯人隱避罪之法定刑為「二
    年以下有期徒刑、拘役或一萬五千元以下罰金」，縱科以該
    罪最低度刑，亦無情輕法重之情，是被告張利豐、高德儒二
    人尚無適用刑法第59條規定酌減其刑之餘地。被告張利豐、
    高德儒上訴均請求依刑法第59條規定減輕其刑，均屬無據。
　㈡按刑法第47條所規定累犯之加重，以受徒刑之執行完畢，或
    一部之執行而赦免後，5 年以內故意再犯有期徒刑以上之罪
    者，為其要件。良以累犯之人，既曾犯罪受罰，當知改悔向
    上，竟又重蹈前愆，足見其刑罰感應力薄弱，基於特別預防
    之法理，非加重其刑不足使其覺悟，並兼顧社會防衛之效果
    。職是，應依累犯規定加重其刑者，主要在於行為人是否曾
    受徒刑之執行完畢後，猶無法達到刑罰矯正之目的為要。而
    數罪併罰之案件，雖應依刑法第50條、第51條規定就數罪所
    宣告之刑定其應執行之刑，然此僅屬就數罪之刑，如何定其
    應執行者之問題，本於數宣告刑，應有數刑罰權，此項執行
    方法之規定，並不能推翻被告所犯係數罪之本質，若其中一
    罪之刑已執行完畢，自不因嗣後定其執行刑而影響先前一罪
    已執行完畢之事實，謂無累犯規定之適用（最高法院104 年
    度第6 次刑事庭會議決議意旨參照）。查被告高德儒前於10
    1 年間，因偽造文書等案件，經本院以101 年度上訴字第17
    41號判決處有期徒刑2 月（共4 罪）、5 月（共2 罪）、4 
    月、3 月（共2 罪），應執行有期徒刑2 年，並經最高法院
    以102 年度台上字第2538號判決駁回上訴而確定（第1 案）
    ；因持有毒品案件，經原審法院以102 年度易字第923 號判
    決處有期徒刑5 月，並經本院以102 年度上易字第835 號判
    決駁回上訴而確定（第2 案），上開第1 案至第2 案，嗣經
    原審法院以102 年度聲字第3277號裁定定其應執行刑為有期
    徒刑2 年4 月確定（下稱甲案，刑期起算日為103 年12月11
    日，指揮書執畢日為106 年2 月10日）；又因偽造文書等案
    件，經本院以102 年度上訴字第807 號判決處有期徒刑1 年
    3 月（共12罪）、1 年2 月（共2罪）、11月（共4 罪），
    其餘有期徒刑1 年2 月（共3 罪）駁回上訴，應執行有期徒
    刑5 年10月，並經最高法院以102 年度台上字第4815號判決
    駁回上訴而確定（第3 案，刑期起算日為106 年2 月11日，
    指揮書執畢日為111 年6 月30日），上開甲案及第3 案，嗣
    經本院於107 年1 月19日以107 年度聲字第134 號裁定定其
    應執行刑為有期徒刑8 年確定，於108 年3月25日縮短刑期
    假釋出監等情，有臺灣高等法院被告前案紀錄表在卷可查，
    是揆諸前揭決議意旨，被告高德儒於上開甲案有期徒刑執行
    完畢後，5 年內故意再犯本件有期徒刑以上之 罪，為累犯
    ，考量被告高德儒前案犯罪經徒刑執行完畢後，理應產生警
    惕作用，返回社會後能因此自我控管，不再觸犯有期徒刑以
    上之罪，然被告高德儒卻故意再犯本案，足見被告高德儒有
    其特別惡性，且前罪之徒刑執行無成效，其對於刑罰之反應
    力顯然薄弱，參照司法院大法官釋字第775 號解釋意旨，斟
    酌被告高德儒並無依個案情節應量處最低法定刑，又無法適
    用刑法第59條規定酌量減輕其刑，致生其所受刑罰超過所應
    負擔之罪責，而違反比例原則及罪刑相當原則之情況，爰依
    刑法第47條第1項規定加重其刑。被告高德儒主張其本案犯
    罪與其前犯之案件犯罪類型、犯罪手法及侵害法益種類有別
    ，罪質互異，請求毋庸依累犯規定加重其刑云云，然其上開
    請求事由，核與司法院大法官釋字第775 號解釋意旨應審酌
    事項有別，自無從准許。
　㈢原審斟酌被告高德儒有累犯之刑罰加重事由，復依刑法第57
　　條規定，具體審酌被告陳冠閔、劉冠甫均知悉具殺傷力之槍
    枝、子彈，對他人之身體、生命及社會治安均構成潛在之危
    險，未經許可，不得持有，竟漠視法令禁制，無故持有，且
    僅為與他人商談、理論，即將前揭槍枝、子彈攜至現場，且
    由同案被告蔡元隆並持以對空鳴槍，影響社會秩序情節重大
    ，致生危害於公眾；被告張利豐、高德儒為免同案被告蔡元
    隆、被告陳冠閔遭警查緝，竟駕車搭載同案被告蔡元隆、被
    告陳冠閔在上開地點繞行，使渠等不為人發覺，妨害公權力
    搜緝，並增加司法機關追查犯罪之困難，所為均不足取。參
    以被告陳冠閔、劉冠甫犯後均坦承犯行，態度尚可；被告張
    利豐、高德儒犯後飾詞狡辯之態度。另考量被告陳冠閔、劉
    冠甫持有前揭制式手槍、子彈之時間，及被告陳冠閔、劉冠
    甫係受同案被告蔡元隆之指示而為，位居次要地位。再參酌
    被告陳冠閔自陳高中肄業之智識程度，之前從事室內拆除、
    經濟狀況勉持等生活狀況；被告劉冠甫自陳高中肄業之智識
    程度，之前從事行銷業務、經濟狀況勉持等生活狀況；被告
    張利豐自陳高中肄業之智識程度，從事消防工程、經濟狀況
    勉持等生活狀況；被告高德儒自陳高中肄業之智識程度，在
    手機行工作、經濟狀況勉持等生活狀況，暨渠等犯罪之動機
    、目的、手段、所生危害程度、持有槍彈之數量等一切情狀
    ，就被告陳冠閔、劉冠甫所犯未經許可持有制式手槍罪，各
    量處有期徒刑5年1月，併科罰金新臺幣5萬元，並就罰金部
    分，諭知易服勞役之折算標準；就被告張利豐、高德儒所犯
    使犯人隱避罪，量處被告張利豐有期徒刑3月、被告高德儒
    有期徒刑4月，並均諭知易科罰金之折算標準。核原判決就
    被告陳冠閔、劉冠甫、張利豐、高德儒所量處之刑度，既未
    逾越各該罪之法定刑範圍，衡酌被告4人犯罪情節及刑罰目
    的、犯罪預防等項，原判決所科處之刑度符合罪刑相當原則
    、比例原則、公平原則，難認其量刑有輕重偏倚情形。被告
    等4人指摘原判決量刑過重，被告劉冠甫並請求適用刑法第5
    9規定減輕其刑後，從輕量刑，被告張利豐、高德儒等並請
    求依刑法第59條規定減輕其刑，及依同法第57條規定從輕量
    處拘役，實均無可採。又被告張利豐、高德儒於本院審理中
    雖坦承犯行，然審酌渠等知悉同案被告蔡元隆涉嫌槍擊之重
    大影響社會治安案件，竟仍一起以積極行為使同案被告蔡元
    隆隱避，妨害公權力搜緝，增加司法機關追查犯罪之困難，
    其等主觀惡性非輕，原判決科以被告張利豐有期徒刑3月，
    被告高德儒有期徒刑4月，核均與法定有期徒刑之最低度刑
    相近，堪認給予相當寬容之刑典待遇，自宜使受該刑罰之執
    行，以促其警惕自省，徹底去惡向善，是被告張利豐所受宣
    告刑尚無暫不執行為當情形，自不予緩刑宣告；而被告高德
    儒係累犯，且於他案假釋期間再犯本案，核與緩刑要件不符
    ，而無從併為緩刑宣告。
三、綜上所述，被告陳冠閔、劉冠甫、張利豐、高德儒執上情詞
    上訴，均無理由，應予駁回。　
據上論結，應依刑事訴訟法第368條，判決如主文。
本案經檢察官林依成提起公訴，檢察官陳惠珠到庭執行職務。
中　　華　　民　　國　　111 　年　　4 　　月　　27　　日
            刑事第五庭    審判長法　官  鄭永玉
　　　　　　　　　　　　        法　官  卓進仕
　　　　　　　　　　　　　      法　官  許文碩
以上正本證明與原本無異。　　　　　　　　　　　　　　　　未經許可持有制式手槍罪部分得上訴，使犯人隱避罪部分不得上訴。
如不服本判決應於收受送達後20日內向本院提出上訴書狀，其未
敘述上訴理由者，並得於提起上訴後20日內向本院補提理由書（
均須按他造當事人之人數附繕本）「切勿逕送上級法院」。因疫
情而遲誤不變期間，得向法院聲請回復原狀。
                                書記官  林育萱
　　　　　　　　　　　　　　　　
中　　華　　民　　國　　111 　年　　4 　　月　　27　　日

附表：
編號 物品名稱 數量 備註 1 奧地利GLOCK 廠19型之制式手槍（含塑膠彈匣5 個，槍枝管制編號：0000000000號） 1 枝  2 捷克CZ廠85型之制式手槍（含塑膠彈匣1 個，槍枝管制編號：0000000000號） 1 枝